【裁判字號】    98,交聲,3140
【裁判日期】    981225
【裁判案由】    聲明異議
【裁判全文】
臺灣高雄地方法院交通事件裁定        98年度交聲字第3140號
原處分機關  交通部公路總局高雄區監理所
異  議  人
即受處分人  甲○○
上列異議人因違反道路交通管理處罰條例案件，對於交通部公路
總局高雄區監理所中華民國98年11月17日所為之處分（原處分案
號：高監營裁字第裁80－N00000000 號），聲明異議，本院裁定
如下：
    主  文
原處分撤銷。
甲○○汽車駕駛人，駕駛汽車經測試檢定酒精濃度超過規定標準
，處罰鍰新臺幣參萬壹仟捌佰元，吊扣重型機器腳踏車駕駛執照
拾貳個月，並應參加道路交通安全講習。
    理  由
一、原處分意旨略以：受處分人於民國98年11月5 日20時30分許
    ，無照騎乘車號XUX －287 號重型機車，行經高雄縣鳳山市
    ○○路與中崙一路口時，經警攔檢並測得其呼氣酒精濃度達
    每公升0.52毫克，超過法定標準值（0.25毫克），當場掣單
    舉發，爰依道路交通管理處罰條例第35條第1 項第1 款、第
    22條第1 項第4 款之規定，裁處罰鍰新臺幣（下同）3 萬
    1,800 元，吊扣職業聯結車駕駛執照，並應參加道路交通安
    全講習等語。
二、聲明異議意旨係以：異議人於上開時、地，因酒後騎乘機車
    之行為，經裁處罰鍰3 萬1,800 元，尚須吊扣駕駛執照，因
    異議人無重型機車駕照，故要吊扣職業聯結車駕照，而吊扣
    該聯結車駕照將影響異議人之工作，為此聲明異議，請求撤
    銷原處分吊扣駕駛執照之處分等語。
三、按汽車駕駛人，駕駛汽車經測試檢定有酒精濃度超過規定標
    準之情形者，處新臺幣（下同）15,000元以上60,000元以下
    罰鍰，並當場移置保管其車輛及吊扣其駕駛執照1 年；汽車
    駕駛人領有聯結車、大客車、大貨車或小型車駕駛執照，駕
    駛重型機器腳踏車，處新臺幣1,800 元以上3,600 元以下罰
    鍰，並禁止其駕駛，道路交通管理處罰條例第35條第1 項第
    1 款、第22條第1 項第4 款分別定有明文。而所謂酒精濃度
    超過規定之標準者，依道路交通安全規則第114 條第2 款之
    規定，係指汽車駕駛人飲用酒類或其他類似物後其吐氣所含
    酒精濃度超過每公升0.25毫克或血液中酒精濃度超過0.05％
    以上者。次按，汽車駕駛人，因違反本條例及道路交通安全
    規則之規定，受吊銷駕駛執照處分時，吊銷其持有各級車類
    之駕駛執照，道路交通管理處罰條例第68條定有明文。此規
    定係於94年12月14日修正公布，並於95年3 月1 日施行，而
    修正前之道路交通管理處罰條例第68條則係規定「汽車駕駛
    人，因違反本條例及道路交通安全規則之規定，受吊扣或吊
    銷駕駛執照處分時，吊扣或吊銷其持有各級車類之駕駛執照
    」，觀其修法意旨，係以「原條文將違規駕駛人所持有之各
    級車類駕駛執照一併吊扣或吊銷，失之過酷，影響人民工作
    及生活甚鉅」為由，而刪除吊扣駕駛人駕駛執照時，應吊扣
    駕駛人持有各級車類駕駛執照之規定，是依現行道路交通管
    理處罰條例，已無得吊扣駕駛人所持有他級駕駛執照之依據
    存在，從而，於為吊扣駕駛人駕駛執照之處分時，自僅得吊
    扣駕駛人違規時所駕駛該級車類之駕駛執照，以限制其繼續
    駕駛該級車類行駛道路之權利，若駕駛人並無該級車類之駕
    駛執照，即無從執行吊扣駕駛執照之處分，而僅係應否依道
    路交通管理處罰條例第22條第1 項等規定處罰之問題。
四、經查：
（一）異議人即受處分人甲○○（下稱異議人）並無重型機車駕
      駛執照，飲酒後仍騎乘車號XUX-287 號重型機車上路，於
      98年11月5 日20時30分許，行經高雄縣鳳山市○○路與中
      崙一路口處，經警攔檢對其實施酒精濃度測試，當場測得
      其呼氣酒精濃度達每公升0.52毫克，已超過每公升0.25毫
      克之規定標準，為警掣單舉發，並經原處分機關裁處罰鍰
      31,800元、吊扣駕駛執照12個月及施以道安講習等情，業
      據異議人自承在卷，並有高雄縣政府警察局高警交字第
      N00000000 號舉發違反道路交通管理事件通知單、原處分
      機關高監營裁字裁80-N00000000號違反道路交通管理事件
      裁決書、酒精濃度測試表各1 紙在卷可稽（見交聲卷第7
      、8 頁），異議人上開無照騎乘重型機車及酒後騎車之違
      規情節及遭原處分機關據以裁罰之事實，自均堪以認定。
（二）又異議人並無重型機車駕駛執照，僅有職業聯結車駕駛執
      照，原處分機關執行吊扣駕駛執照之處分時，係要求吊扣
      異議人職業聯結車駕駛執照等事實，亦經異議人陳述明確
      ，且有原處分機關98年11月19日高監營字第0980056010號
      違反道路交通管理事件不服裁決聲明異議案件移送書、公
      路監理電子閘門查詢汽車駕駛人、機車駕駛人資料表各1
      份在卷足憑（見交聲卷第1 、16、17頁）。本件異議人既
      係無照駕駛重型機車違反道路交通管理處罰條例第35條第
      1 項第1 款之規定，揆諸前揭法律規定及說明意旨，原處
      分機關依法即僅能吊扣其重型機車之駕駛執照，並無得吊
      扣異議人持有他級駕駛執照之依據，如無該重型機車駕駛
      執照，應依同條例第22條第1 項第4 款處罰，自不得因異
      議人僅持有職業聯結車之駕駛執照即逕予吊扣代之。是原
      處分機關以異議人有上開違規行為，逕行裁處吊扣異議人
      之職業聯結車駕駛執照，已逾修正後道路交通管理處罰條
      例第68條規範之處罰範圍，自難謂係適法之處分。
（三）再道路交通安全規則第61條第1 項第3 款規定，汽車駕駛
      人取得高一級車類之駕駛資格者，應換發駕駛執照，並准
      其駕駛較低級車類之車輛，已領有大貨車駕駛執照者，得
      駕駛小型車、輕型機器腳踏車。依上開規定，受處分人因
      領有較高級之職業聯結車駕駛執照，且經換發為該等駕駛
      執照後，其他低級等車類即不再核發駕駛執照，而直接允
      許其得駕駛其他車輛。異議人因無考取重型機車駕駛執照
      ，固然致使其上開酒醉駕車之違規行為實際上無重型機車
      駕駛執照可供吊扣，惟行政行為採取之方法所造成之損害
      ，本不得與欲達成目的之利益顯失均衡，有行政程序法第
      7 條第3 款、行政罰法第18條等規定可資參照，則原處分
      機關吊扣異議人之聯結車職業駕駛執照，亦不因此可達成
      限制異議人繼續駕駛重型機車行駛之目的，但卻同時造成
      限制異議人人駕駛其他各級車類行駛之結果，且同時對其
      工作及生活影響甚大，甚而危及其就業謀生問題，所造成
      之損害已與欲達成目的之利益顯失均衡，益見其處分違法
      之處，自有未當。
五、綜上所述，原處分關於吊扣異議人聯結車職業駕駛執照部分
    ，有違道路交通管理處罰條例第68條之規定，異議人就此部
    分聲明異議，為有理由，又因本件酒後駕車只有一個交通違
    規行為，而且有關其處罰效果之罰鍰、吊扣駕駛執照與參加
    道路交通安全講習等，與該交通違規行為是否存在均無從分
    離，且無不當之處，從而，應由本院將原處分上開違誤部分
    予以撤銷，自為如主文第2 項所示之諭知。
六、依道路交通管理處罰條例第87條第2 項、第35條第1 項第1
    款、第22條第1 項第4 款、第24條第1 項第2 款，道路交通
    案件處理辦法第20條前段，裁定如主文。
中    華    民    國    98    年    12    月    25    日
                  交通法庭      法  官  王靖茹
以上正本，係照原本作成，證明與原本無異。
如不服本裁定應於送達後5日內向本院提出抗告狀。
中    華    民    國    98    年    12    月    25    日
                                書記官  陳鈺甯


司法院資訊處製作；財團法人民間司法改革基金會備份。
